【裁判字號】    92,再易,13
【裁判日期】    920418
【裁判案由】    損害賠償
【裁判全文】
臺灣高雄地方法院民事判決  九十二年度再易字第一三號
    再審原告    甲○○
    送達代收人  吳錦泰
    再審被告    乙○○
右當事人間損害賠償事件，上訴人對於中華民國九十二年三月十日本院鳳山庭九十二
年度小上字第一三八號確定判決提起再審之訴，本院判決如左：
    主      文
再審之訴駁回。
再審訴訟費用由再審原告負擔。
    理      由
一、本院鳳山庭九十二年度小上字第一三八號確定判決，再審原告係於民國（下同）
    九十二年三月十七日收受之情，業經本院調取該案卷查證明確，是再審原告於同
    月三十一日向本院提起本件再審之訴，尚未逾民事訴訟法第五百條第一項所定三
    十日之法定再審期間，其起訴程序要屬合法，先予敘明。
二、再審原告主張：原確定判決認兩造所簽訂之教職員工作須知第三細則第十一款約
    定，員工離職需提前一個月向班主任報備部分，就終止勞動契約有關預告期間之
    規定，顯較勞動基準法規定之勞動條件為苛，故當事人應不得任意以合意排除勞
    動基準法之適用，更為不利勞工之約定，是以前開工作須知第三細則第十一款之
    約定實有違背強制規定，應屬無效；又認再審被告終止勞動契約，應依勞動基準
    法第十六條第一項之規定，於十日前預告，方屬合理。惟再審被告於九十一年二
    月七日預告終止勞動契約後，翌日即未至再審原告開設之補習班上班，顯然有違
    前開應於十日前預告之規定，且違背誠實信用原則，是再審原告自得請求再審被
    告違約之損害賠償，然原確定判決竟疏未斟酌前開所述各點，其判決自係適用法
    規顯有錯誤，爰依法提起本件再審之訴，請求判決廢棄本院鳳山簡易庭九十一年
    度鳳小字第四三一號及本院九十一年度小上字第一三八號確定判決，並命再審被
    告給付再審原告新台幣（下同）一萬一千五百元，及自起訴狀繕本送達之翌日起
    至清償日止，按年息百分之五計算之利息，並負擔前程序第一、二審及再審訴訟
    費用等語。
三、按「民事訴訟法第四百九十六條第一項第一款所謂適用法規顯有錯誤，係指確定
    判決所適用之法規，顯然不合法律或與現尚有效之解釋或最高法院現有效之判例
    顯然違反者而言，並應以確定判決所認定之事實為基礎，以判斷其適用法規是否
    顯有錯誤。」，最高法院八十四年台上字第二四七○號判例可參。再審原告提起
    本件再審之訴，無非以原確定判決有民事訴訟法第四百九十六條第一款適用法規
    顯有錯誤之情形，惟查：
  (一)、再審原告所經營之文理補習班，為勞動基準法第三十條之一所稱之行業，而再
      審被告自九十年六月二十六日起受僱於再審原告所開設之前開補習班，至九十
      一年二月六日始由其母親代向再審原告辭職，同月七日再審被告曾至補習班欲
      辦理離職，同月八日起再審被告即未再至補習班上班；又再審被告與再審原告
      間係屬一不定期之勞動契約等情，乃原確定判決所認定之事實。
  (二)、按法律行為，違反強制或禁止之規定者，無效。法律行為之一部分無效者，全
      部皆為無效。但除去該無效部分亦可成立者，則其他部分，仍為有效。民法第
      七十一條前段、第一百十一條分別定有明文。本件再審原告所經營之文理補習
      班，既為勞動基準法第三十條之一所稱之行業，自應有勞動基準法之適用；又
      兩造間之勞動契約既係屬不定期之勞動契約，則再審被告終止勞動契約，依勞
      動基準法第十五條第二項準用同法第十六條第一項之規定，自應於十日前預告
      之，茲兩造所簽訂之教職員工作須知第三細則第十一款，約定員工離職需提前
      一個月向班主任報備，違者補習班得扣半個月薪資之條款，因較勞動基準法就
      不定期勞動契約有關終止契約，勞工應於十日前預告期間之規定為苛，有違勞
      動基準法有關不定期勞動契約預告期間之強制規定，是該約定條款自屬無效。
      又前工作須知第三細則第十一款之約定既屬無效，則再審原告自不得再執該項
      約定，請求再審被告給付半個月之薪資以為損害賠償，是原確定判決依據認定
      之事實適用法規，駁回再審原告之請求，並無不合法律，或與現尚有效之解釋
      或最高法院現有效之判例有所違反之情事。茲再審原告將原確定判決認應屬無
      效之系爭工作須知第三細則第十一款約定，誤認僅有關員工離職時，須提前一
      個月向班主任報備部分無效，其餘部分仍屬有效，而主張再審被告既未依勞動
      基準法第十五條第二項準用同法第十六條第一項之規定，於十日前預告終止勞
      動契約，其仍得依前開工作須知第三細則第十一款之約定，請求再審被告給付
      半個月之薪資以為損害賠償，誠屬無據。
四、按再審之訴，顯無再審理由者，得不經言詞辯論，以判決駁回之，民事訴訟法第
    五百零二條第二項定有明文。本件再審原告所主張之再審事由，經本院調查斟酌
    結果，尚難認原確定判決有再審原告所指稱符合民事訴訟法第四百九十六條第一
    項第一款之適用法規顯有錯誤情形，已如前述，是再審原告提起本件再審之訴顯
    無理由，爰依前開民事訴訟法第五百零二條第二項之規定，不經言詞辯論，逕以
    判決駁回之。
五、結論：本件再審之訴顯無理由，依民事訴訟法第五百零二條第二項、第七十八條
    ，判決如主文。
中      華      民      國    九十二    年      四      月     十八     日
                              臺灣高雄地方法院民事第五庭
~B審判長法官  黃蕙芳
~B法      官  鍾素鳳
~B法      官  徐美麗
右為正本係照原本作成。
本判決不得上訴。
中      華      民      國    九十二    年      四      月     十八     日
~B法院書記官  楊明月


司法院資訊處製作；財團法人民間司法改革基金會備份。
